【裁判字號】    90,易,580
【裁判日期】    920430
【裁判案由】    詐欺
【裁判全文】
臺灣宜蘭地方法院刑事判決                            九十年度易字第五八號
    公  訴  人  臺灣宜蘭地方法院檢察署檢察官
    被      告  乙  ○
右列被告因詐欺案件，經檢察官提起公訴（九十年度偵續一字第一號），本院判決如
左：
    主  文
乙○共同意圖為自己不法之所有，以詐術使人將本人之物交付，處有期徒刑參月，如
易科罰金以參佰元折算壹日。緩刑貳年。
    事  實
一、乙○原係瑞東股份有限公司及和成礦業股份有限公司負責人，丙○○（俟到案後
    另行審結）則承包乙○所經營上開兩公司之花蓮縣秀林鄉和成礦場石礦開採之工
    作，乙○與丙○○係約定由乙○先墊支機械之保養費、油費、工資，每月結算時
    ，乙○扣除前開墊支費用所餘再交予丙○○，若不足支付前開墊支費用，丙○○
    則需補足費用予瑞東股份有限公司。丙○○於民國（下同）八十七年間因經濟情
    況不佳，至八十七年一月間已積欠乙○經營之瑞東股份有限公司一百餘萬元，乙
    ○與丙○○均明知丙○○已無資力再購買開採石礦所需之機器設備，竟共同意圖
    為自己不法之所有，隱瞞丙○○先前已積欠乙○購買炸藥等成本支出，於八十七
    年二月六日，共同意圖為自己不法之所有，對甲○○佯稱：甲○○可投入機械設
    備共同開採經營瑞東股份有限公司和平礦場採礦工程，丙○○與甲○○各佔股份
    百分之五十，機械款頭款及分期付款由股東甲○○全權負責，開採獲利以四六分
    帳，其中十分之四作為工資及油款等成本支出，另十分之六獲利則由丙○○與甲
    ○○各分一半等情，並由乙○以瑞東股份有限公司及和成礦業股份有限公司負責
    人之身分出面見證，使甲○○信以為真，認先投入資金三十六萬元購買及租用採
    礦機械設備予丙○○作前開和平礦場採礦工程，即可獲得利潤，致甲○○陷於錯
    誤，而與丙○○共同合作經營上開和平礦場採礦工程，並簽訂承諾書，由乙○任
    見證人，雙方出資及盈餘比例各占一半，機械款項出資部分由甲○○負責，工程
    規畫經營由丙○○負責，嗣甲○○即依約履行其出資額以購買採礦所需之五部機
    械交予丙○○調度使用，惟於同年四月間丙○○與甲○○計算收入及成本，竟向
  甲○○稱扣除成本後，無盈餘可供分配。嗣經甲○○查證始得知丙○○先前已積
    欠瑞東股份有限公司一百多萬元，採礦獲利由瑞東股份有限公司負責人乙○先扣
    除丙○○先前於非合作期間之成本（如油費及工資等花費），經甲○○提出異議
    ，乙○及丙○○均不願重新依合作承諾書計算獲利分配，至同年四月十三日甲○
    ○始悉受騙，計甲○○遭詐騙為新台幣（下同）三十六萬元。
二、案經被害人甲○○訴請臺灣宜蘭地方法院檢察署檢察官偵查起訴。
    理  由
一、訊據被告乙○坦承於丙○○與告訴人甲○○簽訂合作承諾書時出面為見證人等情
    ，惟矢口否認有何詐欺犯行，辯稱：本件伊係將位於花蓮秀林鄉和平礦場石礦開
    採的工作發包予丙○○承攬，告訴人與丙○○再行合作開發，伊僅單純擔任見證
    人，告訴人與丙○○是否盈餘分配不均或丙○○有詐騙告訴人與伊無關云云。惟
    查，右揭事實，業據告訴人甲○○指訴綦詳，並有告訴人甲○○與被告丙○○於
    八十七年二月六日於和平礦場簽立、並由被告乙○擔任見證人之承諾書影本一紙
    在卷可稽，且有被告乙○與被告丙○○會計盈餘之轉帳傳票、損益表附卷足憑，
    被告丙○○於偵查中即坦承在合夥時已資力不佳，而被告丙○○承包被告乙○經
    營之瑞東股份有限公司和平礦場採礦工程多時，被告丙○○承包採礦工程係與被
    告乙○約定由被告乙○先墊支機械之保養費、油費、工資，每月結算盈餘時，被
    告乙○扣除前開墊支費用所餘再交予被告丙○○，若不足支付前開墊支費用，丙
    ○○則需補足費用，至八十七年二月初，被告丙○○已積欠一百餘萬元之債務未
    能清償，業據被告乙○、被告丙○○於偵查中供述明確，惟被告丙○○於邀集告
    訴人甲○○加入合作採礦工程時，竟未告知告訴人甲○○前開被告丙○○積欠被
    告乙○經營之瑞東股份有限公司債務一百餘萬元之事，被告乙○亦明知上情，於
    見證告訴人甲○○與被告丙○○為合作經營書立之承諾書時，亦隱瞞上情，使告
    訴人甲○○陷於錯誤，誤以為投入資金即可獲利，故出資三十六萬元購買機械租
    用機械交予被告丙○○調度使用，足見被告乙○與被告丙○○均有施用詐術。而
    被告丙○○於偵查中亦供承：被告與告訴人於合夥（指合作）期間，被告丙○○
    的債有減少，因他們合夥之後產量所賺的錢有還債等情（見臺灣宜蘭地方法院檢
    察署八十八年度偵續字第一六號八十八年十月十八日訊問筆錄），而依被告丙○
    ○提出予告訴人甲○○之盈餘計算表，竟無盈餘可分配，反而虧損八十六萬二千
    八百八十七元，有被告丙○○提出之計算表一紙附卷可參，可見告訴人甲○○與
    被告丙○○共同合作經營採礦工程後，被告乙○於礦產出售所得均先扣除先前被
    告丙○○積欠之債務，使被告丙○○原積欠之債務減少，足徵被告乙○與被告丙
    ○○有為自己不法所有之意圖，且二人間有犯意聯絡。又被告丙○○、乙○前於
    八十八年十一月三十日雖同意與告訴人甲○○和解，並願償還告訴人三十六萬元
    ，惟嗣仍未依約如期還款，益證其等於邀集告訴人甲○○加入合作時即詐欺之不
    法所有意圖。是被告乙○上開所辯，顯屬事後飾卸之詞不足採信。本件事證明確
    ，被告犯行應堪認定。
二、核被告乙○所為，係犯刑法第三百三十九條第一項之詐欺取財罪。被告乙○與被
    告丙○○間有犯意之聯絡及行為之分擔，應論以共同正犯。爰審酌被告與被告丙
    ○○因進行工程需款購買機械，竟隱瞞被告丙○○先前積欠工程成本債務之情況
    ，使告訴人甲○○陷於錯誤同意與被告丙○○合作經營採礦工程，而如數支付出
    資購買機械之款項，嗣於計算盈餘先將被告乙○先前積欠之債務扣除，致甲○○
    無法獲利，並其犯後否認犯行，惟念其現已與告訴人達成和解，及其犯罪之手段
    、智識程度等一切情狀，量處如主文所示之刑，以示懲儆。又被告於犯罪後，刑
    法第四十一條之規定，業於九十年一月十日修正，其第一項規定犯最重本刑為五
    年以下有期徒刑以下罪，而受六個月以下有期徒刑或拘役之宣告，因身體、教育
    、職業、家庭之關係或其他正當理由，執行顯有困難者得易科罰金，並自同年一
    月十二日生效，比較新舊法之結果，以修正後之規定較有利於被告，爰依刑法第
    二條第一項前段規定，適用修正後之規定，諭知易科罰金之折算標準。末查，被
    告未曾受有期徒刑以上刑之宣告，有台灣高等法院檢察署刑案紀錄簡覆表一紙在
    卷可參，其因一時失慮，致罹刑典，現亦與告訴人達成和解，取得告訴人之諒解
    ，業據告訴人於審理中供述明確，經此刑之宣告後，應知警惕而無再犯之虞，本
    院因認暫不執行其刑為當，予以宣告緩刑貳年，以啟自新。
據上論斷，應依刑事訴訟法第二百九十九條第一項前段，刑法第二十八條、第三百三
十九條第一項、第二條第一項前段、第七十四條第一款，罰金罰鍰提高標準條例第一
條前段、第二條，判決如主文。
本案經檢察官沈念祖到庭執行職務
中    華    民  國      九十二      年      四      月      三十      日
                                        臺灣宜蘭地方法院刑事第二庭
                                            法  官  林  惠  玲
右正本證明與原本無異。
如不服本判決，應於判決送達後十日內，向本院提出上訴狀。(應附繕本)
                                            書記官  吳  慧  芳
中    華    民    國      九十二      年      五      月       一       日
附錄法條：
中華民國刑法第三百三十九條 (普通詐欺罪)
意圖為自己或第三人不法之所有，以詐術使人將本人或第三人之物交付者，處五年以
下有期徒刑、拘役或科或併科一千元以下罰金。
以前項方法得財產上不法之利益或使第三人得之者，亦同。
前二項之未遂犯罰之。


司法院資訊處製作；財團法人民間司法改革基金會備份。
